臺灣高等法院刑事裁定
109年度毒抗字第189號
抗  告  人  
即  被  告  柯慶鴻


上列抗告人即被告因違反毒品危害防制條例案件，不服臺灣新北
地方法院109年度毒聲字第392號中華民國109年9月4日裁定（聲
請案號：臺灣新北地方檢察署109年度聲觀字第356號），提起抗
告，本院裁定如下：
    主  文
抗告駁回。
    理  由
一、原裁定意旨略以：抗告人即被告甲○○基於施用第二級毒品甲
    基安非他命之犯意，於民國109年6月5日上午8時許，在新北
    市永和區秀朗橋附近之友人住處內，以燒烤甲基安非他命產
    生煙霧之方式，施用甲基安非他命1次，此據抗告人於警詢
    、偵查中坦承不諱，且其為警查獲時依法所採之尿液經送檢
    驗結果，確呈安非他命、甲基安非他命陽性反應，足認抗告
    人確有施用甲基安非他命之事實。又抗告人前未曾因施用毒
    品案件而經觀察、勒戒，有本院被告前案紀錄表在卷可按，
    則檢察官聲請裁定令抗告人入勒戒處所執行觀察、勒戒，核
    無不合，應予准許。爰依毒品危害防制條例第20條第1項、
    觀察勒戒處分執行條例第3條第1項，裁定將抗告人送勒戒處
    所觀察、勒戒等語。
二、抗告意旨略以：抗告人於遭警查獲後，已知悔悟，重新振作
    ，並也刻意離開臺北。當初抗告人會施用毒品，是因遇到不
    好的朋友，且遭到該人詐騙及威脅，導致抗告人向銀行申請
    信用貸款，並刷爆信用卡，目前還須按月固定償還銀行債務
    ，加上抗告人身體出現嚴重問題，行動不便，非常痛苦，必
    須自費復健，且醫生說還要深入檢查、等候開刀，而抗告人
    剛找到新工作，實在不能丟掉這份工作，否則將無法養活自
    己。因此，爰請考量上情，撤銷原裁定，讓抗告人得以繼續
    工作、治療，抗告人願意做任何固定檢查或社會服務來彌補
    罪過云云。
三、按犯毒品危害防制條例第10條之罪者，檢察官應聲請法院裁
    定，或少年法院（地方法院少年法庭）應先裁定，令被告或
    少年入勒戒處所觀察、勒戒，其期間不得逾2月，同條例第2
    0條第1項定有明文。又毒品危害防制條例關於觀察、勒戒之
    規定，係一種針對施用毒品者將來之危險所為預防、矯正措
    施之保安處分，目的係為斷絕被告之身癮及心癮，而非處罰
    ，雖兼具自由刑之性質，然有刑罰所不可替代之教化治療作
    用，當無因被告個人、工作等個別因素而得免予執行之理。
    而該條例規定之觀察、勒戒處分係屬強行規定，倘有施用毒
    品之行為，除合於同條例第21條第1項所定「於犯罪未發覺
    前，自動向衛生福利部指定之醫療機構請求治療，醫療機構
    免將請求治療者送法院或檢察機關」之情形，或檢察官審酌
    個案情形，依同條例第24條第1項為附命完成戒癮治療之緩
    起訴處分，可排除適用觀察、勒戒之程序外，凡經檢察官聲
    請法院裁定將被告送勒戒處所觀察、勒戒者，在檢察官並無
    違法或濫用其裁量權之情況下，法院僅得就其聲請審查被告
    是否有施用毒品之行為，以及被告是否為「初犯」，抑或觀
    察、勒戒、強制治療執行完畢釋放後「3年內再犯」或為「3
    年後再犯」而為准駁之裁定，並無自由斟酌以其他方式替代
    或得以其他原因免予執行之權限。
四、經查：
  ㈠抗告人基於施用第二級毒品甲基安非他命之犯意，於前揭時
    間、地點，施用甲基安非他命1次，嗣為警採集其尿液，送
    請台灣檢驗科技股份有限公司以EIA酵素免疫分析法初步檢
    驗及以氣相層析質譜儀法確認檢驗結果，呈安非他命、甲基
    安非他命陽性反應等情，業據抗告人於警詢、偵查中坦承不
    諱，並有新北市政府警察局受採集尿液檢體人姓名及檢體編
    號對照表（尿液檢體編號：F0000000）、台灣檢驗科技股份
    有限公司109年6月24日濫用藥物檢驗報告在卷可稽。是以抗
    告人確有施用第二級毒品之犯行，首堪認定。
  ㈡又抗告人前並無因施用毒品案件而送觀察、勒戒之紀錄，有
    本院被告前案紀錄表在卷可按。而檢察官對施用毒品之被告
    ，究應採行附命完成戒癮治療之緩起訴處分，或向法院聲請
    觀察、勒戒之處遇措施，要屬檢察官之裁量職權，非法院所
    得介入或審酌，倘檢察官係聲請法院裁定觀察、勒戒，法院
    就其聲請，除檢察官有違法或濫用其裁量權之情事外，僅得
    依法裁定被告令入勒戒處所執行觀察、勒戒，以查其是否仍
    有施用毒品傾向，尚無自由斟酌以其他方式替代之權限。經
    查，本件檢察官原曾考慮對抗告人為附命完成戒癮治療之緩
    起訴處分，並給予抗告人到庭陳述意見之機會，惟經傳喚抗
    告人無著，且先後數日、多次以抗告人所陳報之手機門號聯
    絡抗告人，亦均無人接聽或逕轉語音信箱，甚且該門號最後
    變成空號，故檢察官斟酌上情，兼以抗告人彼時係居無定所
    ，因而認不宜對其為上揭緩起訴處分，乃轉向法院聲請觀察
    、勒戒（以上可見毒偵卷第34至37頁）。經核其聲請並無認
    定事實錯誤、違背法令或有明顯重大瑕疵之處，且亦無濫用
    裁量權之情形，其聲請即屬有據，要無由法院斟酌以其他方
    式替代之餘地，故抗告人表示其願做任何固定檢查或社會服
    務以代替觀察、勒戒云云，即顯無足取。　　
  ㈢至抗告人雖主張其有上揭工作、債務及身體疾病等問題，然
    此俱核與其是否送觀察、勒戒並無直接關聯，要無以此阻免
    觀察、勒戒之餘地。況抗告人所稱身體疾病問題，除未提出
    病歷等相關資料為佐外，即便認屬為真，於其進入勒戒機關
    後，依法會實施健康檢查，如抗告人所患疾病，於勒戒機關
    內經醫師診療，經診斷（依實際病情需要、醫護人員、醫療
    設備等因素）不能為適當醫治者，得由醫師開立建議轉診單
    ，或由勒戒人提出自費外醫報告，經核可後戒送外醫。故抗
    告人縱有因病就醫之需求，亦可循此管道妥適處理，尚非可
    執此主張其得免予觀察、勒戒。　
五、綜上所述，原審以被告確有初犯施用第二級毒品之犯行，因
    而裁定令被告入勒戒處所觀察、勒戒，核其認事用法，並無
    違誤或不當。抗告人猶執前詞提起抗告，為無理由，應予駁
    回。
據上論斷，應依刑事訴訟法第412條，裁定如主文。
中　　華　　民　　國　　109 　年　　10　　月　　12　　日
　　　　　　　　　刑事第十五庭  審判長法　官  劉興浪
　　　　　　　　　　　　　　　　　    法　官  古瑞君
　　　　　　　　　　　　　　　　　    法　官  陳信旗
以上正本證明與原本無異。
不得再抗告。
                                      書記官  董佳貞
中　　華　　民　　國　　109 　年　　10　　月　　12　　日